【裁判字號】    98,上易,800
【裁判日期】    980421
【裁判案由】    妨害名譽
【裁判全文】
臺灣高等法院刑事判決                 98年度上易字第800號
上  訴  人
即  被  告  乙○○
上列上訴人因妨害名譽案件，不服臺灣臺北地方法院九十八年度
易字第七三號，中華民國九十八年二月二十七日第一審判決（起
訴案號：臺灣臺北地方法院檢察署九十七年度偵字第一八二八八
號），提起上訴，本院判決如下：
    主  文
上訴駁回。
乙○○緩刑貳年。
    事  實
一、乙○○與甲○○為姑嫂，雖比鄰而居（渠等住宅門牌號碼雖
    分別為臺北市○○區○○路三九七巷七弄四０號及同巷弄四
    二號，然係共用同一庭院及對外出入大門），惟二人間因財
    產細故，感情齟齬，素有嫌隙。甲○○於民國九十七年六月
    二日晚間，向臺北市政府警察局中山分局大直派出所報案指
    稱其所飼養之犬隻遺失，嗣該派出所警員賴盈科據報，於同
    日晚間十時四十分許前往上址住宅處理犬隻遺失事件時，適
    乙○○在其屋內聽聞甲○○向賴盈科指陳「犬隻跑到隔壁，
    隔壁就把門關上，之後又開門，犬隻才返回」等語，竟意圖
    散布於眾，以足使站立於該住宅大門外之賴盈科及行經該住
    宅外之不特定人得以聽聞之音量，大喊：「瘋子、瘋婆，我
    沒有偷她的狗」等詞，指摘甲○○精神狀態異常而誣指其竊
    取犬隻等不實事項，足以毀損甲○○之名譽。
二、案經被害人甲○○訴由臺北市政府警察局中山分局報請臺灣
    臺北地方法院檢察署檢察官偵查起訴。
    理  由
一、前揭犯罪事實，業據上訴人乙○○坦承不諱，核與證人即告
    訴人甲○○於偵查中證述被害之情節相符，並經證人即到場
    處理之警察賴盈科於偵查中結證無訛，互核均相一致。查上
    訴人以上開言詞指摘告訴人精神狀態有異而誣指其竊取犬隻
    ，自足以毀損告訴人之名譽。本件事證明確，上訴人犯行，
    洵堪認定
二、核上訴人所為，係犯刑法第三百十條第一項之誹謗罪。原審
    適用上開規定，並審酌其二人為姑嫂，上訴人恣意出言指摘
    告訴人，對告訴人之名譽固有所貶損，然上訴人並無前科，
    此次係因其與告訴人間感情本即不睦，素有嫌隙，加以聽聞
    告訴人向警員指述犬隻遺失過程，而認告訴人影射其有竊盜
    犬隻之嫌，一時情緒過激，始高聲出言誹謗告訴人，其犯罪
    手段尚非極其惡劣，犯罪時間亦短，暨犯後坦承犯行，雖已
    當庭向告訴人致歉，然未獲告訴人諒解等一切情狀，量處拘
    役二十日，並諭知易科罰金之折算標準。經核認事用法均無
    違誤，量刑亦稱允當。上訴意旨否認有誹謗之犯意，為無理
    由，應予駁回。查上訴人前未曾因故意犯罪受有期徒刑以上
    刑之宣告，有本院被告前案紀錄表在卷可憑，其因一時失慮
    ，致罹刑典，事後於原審亦當庭向告訴人致歉，歷此偵、審
    暨科刑教訓後，當知所警惕，信無再犯之虞，本院因認對其
    宣告之刑以暫不執行為適當，爰依刑法第七十四條第一項第
    一款規定，併予諭知緩刑二年，以啟自新。
據上論斷，應依刑事訴訟法第三百六十八條，刑法第七十四條第
一項第一款，判決如主文。
本案經檢察官黃柏齡到庭執行職務。
中    華    民    國    98    年    4    月    21      日
            刑事第十九庭  審判長法  官  黃金富
                                法  官  魏新國
                                法  官  吳  燦
以上正本證明與原本無異。
不得上訴。
                                書記官  陳靜姿
中    華    民    國    98    年    4    月    21      日
附錄：本案論罪科刑法條全文
中華民國刑法第310條
意圖散布於眾，而指摘或傳述足以毀損他人名譽之事者，為誹謗
罪，處1年以下有期徒刑、拘役或5百元以下罰金。
散布文字、圖畫犯前項之罪者，處2年以下有期徒刑、拘役或1千
元以下罰金。
對於所誹謗之事，能證明其為真實者，不罰。但涉於私德而與公
共利益無關者，不在此限。


司法院資訊處製作；財團法人民間司法改革基金會備份。
